【裁判字號】    99,消債更,86
【裁判日期】    990511
【裁判案由】    更生事件
【裁判全文】
臺灣臺中地方法院民事裁定            99年度消債更字第86號
    聲  請  人
    即  債務人  丙○○
    相  對  人
    即  債權人  香港商香港上海匯豐銀行股份有限公司
                （原「中華商業銀行股份有限公司」）
    法定代理人  辛○○
    相  對  人
    即  債權人  萬泰商業銀行股份有限公司
    法定代理人  寅○○
    代  理  人  王裕仁
    相  對  人
    即  債權人  遠東國際商業銀行股份有限公司
                （原「友邦國際信用卡股份有限公司」）
    法定代理人  庚○○
    代  理  人  許家仁
    相  對  人
    即  債權人  中國信託商業銀行股份有限公司
    法定代理人  癸○○○○
    代  理  人  鄭資華
    相  對  人
    即  債權人  渣打國際商業銀行股份有限公司
    法定代理人  子○○
    代  理  人  陳毅鴻
    相  對  人
    即  債權人  聯邦商業銀行股份有限公司
    法定代理人  戊○○
    代  理  人  壬○○
    相  對  人
    即  債權人  國泰世華商業銀行股份有限公司
    法定代理人  己○○
    代  理  人  許雅蘋
    相  對  人
    即  債權人  台新國際商業銀行股份有限公司
                （原「慶豐商業銀行股份有限公司」信用卡債權）
    法定代理人  吳清文
    代  理  人  洪永鴻
    相  對  人
    即  債權人  匯誠第二資產管理股份有限公司
                （原「慶豐商業銀行股份有限公司」）
    法定代理人  甲○○
    相  對  人
    即  債權人  中華電信股份有限公司臺中營運處
    法定代理人  謝繼茂
    代  理  人  丑○○
    相  對  人
    即  債權人  丁○○
    相  對  人
    即  債權人  乙○○
上列當事人間消費者債務清理事件，債務人聲請更生，本院裁定
如下：
    主    文
聲請人即債務人丙○○自中華民國99年 5月11日16時起開始更生
程序。
保全處分之聲請駁回。
    理    由
一、按債務人與金融機構協商成立者，不得聲請更生或清算，但
    因不可歸責於己之事由，致履行顯有重大困難者，不在此限
    ；本條例施行前，債務人依金融主管機關協調成立之中華民
    國銀行公會會員辦理消費金融案件無擔保債務協商機制與金
    融機構成立之協商，準用前項之規定，消費者債務清理條例
    第151條第5項、第 6項分別定有明文。又聲請更生或清算不
    合程式或不備其他要件者，法院應以裁定駁回之，但其情形
    可以補正者，法院應定期間先命補正，復為同條例第八條所
    明定。
二、本件聲請人即債務人聲請意旨略以：因聲請人之財產及收入
    不足以清償債務，於消費者債務清理條例施行後，曾以書面
    向最大債權銀行「渣打國際商業銀行股份有限公司」，請求
    共同協商債務清償方案而成立（於98年 9月18日與香港商香
    港上海豐銀行股份有限公司、萬泰商業銀行股份有限公司
    、遠東國際商業銀行股份有限公司、中國信託商業銀行股份
    有限公司、渣打國際商業銀行股份有限公司、聯邦商業銀行
    股份有限公司、國泰世華商業銀行股份有限公司協商成立，
    自98年10月10日起分162期， 0利率，每月清償4,713元）。
    嗣因未加入前置協商無擔保債務協商機制之民間債權人（債
    權人丁○○）向法院聲請扣押聲請人之薪資，導致聲請人每
    月實領薪資扣除基本生活費及房租後，已無繼續繳付協商款
    項，造成毀諾，爰請求准予裁定開始更生生活等語。
三、然查，本件經依職權向各金融機關債權人函查債務人消費明
    細紀錄顯示，債務人消費內容為預借現金、信用貸款｛91年
    5月30,000元、91年7月30,000元、91年10月12,000元、92年
    1月20,000元、92年 7月27日10,000元、92年8月12日50,000
    元、92年 9月1,000元、92年11月10,000元、93年3月80,000
    元、93年8月61,700元元、93年9月10,000元、93年12月12,9
    19元、94年1月24日220,000元、94年5月45,000、94年6月10
    日5,000元、94年8月1日130,000元、94年9月110,000元、94
    年12月50,000元、95年 9月18日18,000元｝、保險｛美國環
    球產物、三商美邦人壽｝、百貨公司｛太平洋崇光百貨、太
    平洋SOGO百貨、中友百貨、新光三越百貨、中興百貨、衣蝶
    台中｝、寵物｛晶華寵物商行、物之坊寵物百貨用品、崧旺
    寵物水族用品店、魚中魚水族館｝、其他｛ MARKER TEAM（
    4,420元）、麗緻國際公司（ 2次）、芬茤植物薰香精品店）
    、光合作用（2,000元、3,000元、3,000元、3,000元）、易
    聖科技公司、神境國際公司、車麗屋汽車百貨、可勝企業、
    大墩名店、鈊象電子｝、電信｛亞太寬頻、遠傳電信、和信
    電信、台灣大哥大、中華電信｝、服飾｛純真年代服飾行（
    6次）、香港捷時貿易公司、 LA NEW、優跑、歐跑、愛華牛
    仔休閒專賣店、傑特服飾名店、EASY SHOP、DD1｝、美容｛
    麗的國際髮型美容、弘晟美妝小舖｝、娛樂｛遊戲橘子、飛
    行網、日新大戲院、銀櫃 KTV、錢櫃永和店、嘉年華花園量
    販KTV（2,970元、5,885元、5,885元）、好樂迪 KTV、凱悅
    KTV（2次）、美少女 KTV（13,200元、13,200元）、鈞越影
    音世界｝、餐廳｛摩根迪卡司庭園西餐廳（ 7次）、白木屋
    食品公司（2次）、大鼎活蝦（2次）、姊弟客家菜、巴莎莎
    乾杯公司（2次）、紅屋西餐廳（2次）、台中華美西街仔
    麵公司（ 4次）、雙聖西餐廳、紅舫頂級牛排｝、珠寶｛華
    三珠寶銀樓（ 2次）｝等，而其每月消費額度時有逾越薪資
    總額之情事，此有債權人提出之消費帳明細及本院製作之消
    費明細表附卷可稽，如是上述消費性質非生活必要之支出，
    而係奢侈、浪費之性質。矧，債務人於本院99年 4月28日訊
    問時，針對聲請更生時所列之二私人債權人丁○○（債務人
    之兄，69年4月 1日生，債權額1,250,000元）、乙○○（債
    務人之妹，73年4月 2日生，債權額400,000元）之債權，陳
    稱92年向我哥借 125萬元，因為當時在北部工作，要在中壢
    買房子，所以先向我哥哥借錢，當時買公寓，價款 300多萬
    元，房子賣掉了，因為房貸繳不出來。92年向我妹妹40萬元
    ，也是買房子，當初錢是匯到我的戶頭等語。再經本院質以
    92年妹妹、哥哥借你錢的時候，幾歲？債務人陳稱我妹妹當
    時19歲，我哥哥借我 125萬是23歲，我哥哥有念大學，他18
    歲考大學，畢業時是22歲。我哥哥是用支付命令來跟我強執
    等語。據此，債務人之兄長、妹妹，在借款予債務人時，一
    為大學剛畢業，一為高中二年級，何來有高額之現金可以借
    予債務人購買房屋，足見債務人陳述不實，且上開債權人丁
    ○○、乙○○之債權，係屬虛偽，堪予認定。惟因債務人既
    因債務負擔沈重，本院仍准其更生（債權人是否撤回強制執
    行？且於申報債權是否申報？而債務人提出更生方案是否將
    之刪除？）。
四、又債務人之消費內容既如前述，核與消費者債務清理條例第
    134條第4款所稱：「浪費、賭博或其他投機行為，致財產顯
    然減少或負擔過重之債務」等不免責事由相當。再經本院訊
    問各該債權人亦表明反對債務人之更生聲請，未來本件更生
    程序，恐將因其更生方案無法獲致債權人會議通過或法院認
    可而宣告清算，徒增程序勞費，欠缺實益。惟，本院仍認應
    准債務人進入更生程序，提供其更生方案付諸表決之機會，
    爰裁定如主文。
五、至於保全處分部分，因本件既經准予更生，則債權人非依更
    生程序不得行使權利，自無依保全處分再予限制之必要。從
    而，債務人請求保全處分，核無必要，應予駁回。
中    華    民    國    99    年    5     月    11    日
                  民事庭法  官  顏世傑
上為正本係照原本作成
本件不得抗告
本裁定已於99年5月11日16時公告。
中    華    民    國    99    年    5     月    11    日
                        書記官  楊均謙

司法院資訊處製作；財團法人民間司法改革基金會備份。
